臺灣新竹地方法院刑事判決　　　　　　　　　　　　　九十三年度交易字第九二號
　　公　訴　人　臺灣新竹地方法院檢察署檢察官
　　被　　　告　甲○○　男　四.
右列被告因過失傷害案件，經檢察官提起公訴（九十三年度偵字第七五五號），本院
裁定以簡式審判程序審理，判決如左︰
    主      文
甲○○因過失傷害人，處拘役拾日，如易科罰金，以佰元折算壹日。
    事      實
一、甲○○於民國九十二年八月二十日晚上九時二十分許，駕駛車牌號碼Ｇ八─五○
    八○號自用小客車，沿國道三號高速公路內側車道由南往北方向行駛，途經國道
    三號高速公路北上車道九十二公里五百八十二公尺，限制時速一百一十公里之新
    竹縣竹東鎮路段時，本應注意汽車行駛時，駕駛人應注意車前狀況，並隨時採取
    必要之安全措施，而當時雖下間歇性細雨，且無照明設施，但該路段為直路，視
    距良好，柏油路面濕潤無缺陷，道路亦無障礙物之情況下，並無不能注意之情事
    ，適因蘇明賢駕駛車牌號碼Ｚ九─四一○七號自用小客車追撞乙○○所駕駛之車
    牌號碼六Ｂ─七一二六號自用小客車後，二部汽車均已停在該路段內側車道上等
    候處理，蘇明賢於發生道路交通事故後，疏未於事故地點後方一百公尺處擺設警
    告標誌，而甲○○在開啟遠光燈，以約九十五公里之時速駛近該處時，因未能充
    分注意車前狀況，以為前方蘇明賢所駕駛之Ｚ九─四一○七號自用小客車係向前
    行駛之狀態，等到距離該部汽車約五十公尺，驚覺前方汽車停在內側車道而緊急
    煞車時，已無法將汽車完全停止，其所駕駛之自小客車車頭遂直接衝撞蘇明賢所
    駕駛之Ｚ九─四一○七號自用小客車車尾，再向前推撞乙○○所駕駛之車牌號碼
    六Ｂ─七一二六號自用小客車車尾，致當時正欲進入六Ｂ─七一二六號車內拿取
    行動電話之乙○○遭到重力撞擊而倒地，受有腦震盪、多處擦傷、臉部與身體多
    處擦傷、牙齒多處斷裂併嘴唇裂傷等傷害。甲○○於車禍肇事後，在有偵查權之
    機關或公務員尚未發覺其為犯人前，向警方自首，並接受裁判。
二、案經乙○○訴由臺灣板橋地方法院檢察署檢察官呈請臺灣高等法院檢察署檢察長
    令轉臺灣臺灣新竹地方法院檢察署檢察官偵查起訴。
    理      由
一、本件被告甲○○所犯刑法第二百八十四條第一項前段之過失傷害罪，非為死刑、
    無期徒刑、最輕本刑為三年以上有期徒刑之罪或高等法院管轄第一審案件，其於
    準備程序進行中，先就被訴事實為有罪之陳述，本院認為符合刑事訴訟法第二百
    七十三條之一第一項之規定，裁定進行簡式審判程序，先予敘明。
二、上述事實，業經被告甲○○於本院審理時坦白承認，核與告訴人乙○○於警訊、
    偵查中及本院審理時指訴遭被告駕車撞擊受傷、證人蘇明賢於警訊、偵查中及本
    院審理時證述因被告駕車撞擊，導致告訴人受傷、證人即處理本件車禍之警員丙
    ○○於偵查中及本院審理時證述到場處理車禍之情節大致相符，並有道路交通事
    故現場圖、告訴人車禍受傷就診之診斷證明書各一紙、道路交通事故調查報告表
    三紙、車損及事故現場車損相片共二十六張在卷可資佐證。則告訴人因本件車禍
    受有腦震盪、多處擦傷、臉部與身體多處擦傷、牙齒多處斷裂併嘴唇裂傷等傷害
    之事實，應可認定。
三、按汽車行駛時，駕駛人應注意車前狀況，並隨時採取必要之安全措施；道路交通
    安全規則第九十四條第三項定有明文。被告領有合格之駕駛執照，有駕駛執照影
    本在卷可證，其於上述時地駕車，應該知道遵守上開規定。又依被告自承考取駕
    駛執照後已駕車十幾年，例假日常會經過案發現場，案發當時係開啟遠光燈行駛
    等事實（見本院卷第二十九頁、第三十頁），足以認定其駕駛汽車經驗豐富，並
    有相當之駕駛技術，對於案發現場之路況亦甚為了解，其使用遠光燈駕駛，更能
    清楚掌握前方車輛動態，故依其智識、能力及經驗下，並無不能注意之情事，其
    竟將前方靜止之車輛，誤認為尚在行駛中，顯然未能充分注意車前狀況，而有上
    述注意義務之違反。再依上開道路交通事故調查報告表所載，案發時雖下小雨，
    路邊無照明設備，但案發地為直路、視距良好、柏油路面濕潤無缺陷、道路無障
    礙物，客觀上亦無不能注意之情事。則其駕車行經上開路段時，未能充分注意車
    前狀況，撞擊前方因交通事故停在車道上等候處理之蘇明賢與乙○○所駕駛之自
    小客車而肇事，應足認定其對於車禍之發生有過失責任。本件車禍事故經檢察官
    委員會覆議結果，亦認被告駕駛自小客車未注意車前狀況為肇事原因，有臺灣省
    竹苗區車輛行車事故鑑定委員會九十三年四月五日竹鑑字第九三○三七二號函暨
    所附鑑定意見書及臺灣省車輛行車故故覆議鑑定委員會九十三年六月二十八日府
    覆議字第九三一○四九八號函在卷可證，益徵被告對於車禍之發生確有過失責任
    。而告訴人因本件車禍受有腦震盪、多處擦傷、臉部與身體多處擦傷、牙齒多處
    斷裂及嘴唇裂傷等傷害，已如上述，被告之過失行為與告訴人所受傷害間，具有
    相當因果關係，事證明確，被告犯行應可認定。
四、按在高速公路發生道路交通事故，駕駛人應先於事故地點後方一百公尺處，放置
    警告標誌；道路交通事故處理辦法第三條定有明文。本件告訴人與蘇明賢發生車
    禍事故後，蘇明賢未先在事故地點後方一百公尺處，放置警告標誌一節，分別經
    被告、告訴人及證人蘇明賢供明在卷，則蘇明賢在高速公路發生道路交通事故時
    ，未依規定放置警告標誌警告後方來車，最終發生被告駕車衝撞蘇明賢駕駛之自
    小客車，致告訴人受有上述之傷害，堪認蘇明賢上述注意義務之違反，亦為本件
    車禍發生之原因，對於告訴人受傷之部分，與被告同負過失責任，且因蘇明賢未
    依規定擺設警告標誌，才會延生後續被告駕車衝撞蘇明賢所駕駛之自小客車之結
    果，應認蘇明賢上開注意義務之違反，為本件車禍發生之主因，臺灣省竹苗區車
    輛行車事故鑑定委員會及臺灣省車輛行車故覆議鑑定委員會上開鑑定結果，均認
    被告駕駛自小客車未注意車前狀況為肇事主因；蘇明賢駕駛自小客車肇事後未於
    後方擺設警告標誌為肇事次因，對於肇事主、次因之認定，與本院不同，爰不採
    用該部分鑑定之結果。而被告與蘇明賢之過失行為，雖均為本件車禍發生之原因
    ，但被告之過失責任仍不能因此抵銷或減免。
五、核被告所為，係犯刑法第二百八十四條第一項前段之過失傷害罪。其於肇事後未
    被偵查機關發覺前，主動向前往處理本件車禍事宜之警員自首，並接受裁判一節
    ，業經其供述明確，核與證人丙○○於本院審理時證述之情節相符，應依刑法第
    六十二條前段之規定減輕其刑。爰審酌被告無何前科之素行、其過失責任非重、
    造成告訴人受傷之程度及坦認犯行，但因被告願意賠償告訴人新台幣（下同）二
    十七萬元，告訴人則請求被告賠償二百七十萬元而無法達成民事和解之犯罪後態
    度等一切情狀，量處如主文所示之刑，並諭知易科罰金之折算標準。
六、按汽車駕駛人雖可信賴其他參與交通之對方亦能遵守交通規則，同時為必要之注
    意，謹慎採取適當之行動，而對於不可知之對方違規行為並無預防之義務，然因
    對於違規行為導致之危險，若屬已可預見，且依法律、契約、習慣、法理及日常
    生活經驗等，在不超越社會相當性之範圍應有注意之義務者，自仍有以一定之行
    為避免結果發生之義務。因此關於他人違規事實已極明顯，同時有充足之時間可
    採取適當之措施以避免發生交通事故之結果時，即不得以信賴他方定能遵守交通
    規則為由，以免除自己之責（最高法院七十四年台上字第四二一九號判例參照）
    。被告駕車行駛於國道三號高速公路內側車道時，雖可信賴其他高速公路用路人
    亦能遵守交通規則，不會在高速公路車道中停車，如因交通事故停車，亦會在事
    故地點後方一百公尺處，擺放警告標誌，然依一般人之日常生活經驗，高速公路
    主線道上雖無紅綠燈管制，但車道上或因交通事故，或因車輛擁塞，而可預見有
    車輛停在車道上之狀況。依道路交通安全規則第九十四條第三項規定，汽車行駛
    時，駕駛人應注意車前狀況，並隨時採取必要之安全措施，駕駛人在高速公路行
    駛時，亦有注意車前狀況之義務。本件案發時，蘇明賢雖違規未在事故地點後方
    一百公尺處擺放警告標誌，但被告駕車接近案發現場時，應充分注意前方車輛行
    進之狀況，依當時主、客觀之情況下，亦無不能注意之情事，已如上述，是被告
    如果充分注意車前狀況，應可發現前方停在車道上之汽車，提早採取適當之安全
    措施，不致於誤認前方車輛尚在行進中，等到距離前方車輛僅約五十公尺時，才
    煞停不及而肇事，故被告駕車行經案發現場前，應可期待其注意前方車行動態後
    ，有以一定行為避免發生交通事故結果之義務，依上述說明，被告自無以信賴他
    方定能遵守交通規則為由，免除自己之責任，附此敘明。
據上論斷，應依刑事訴訟法第二百七十三條之一第一項、第二百九十九條第一項前段
，刑法第二百八十四條第一項前段、第六十二條前段、第四十一條第一項前段，罰金
罰鍰提高標準條例第一條前段、第二條，判決如主文。
中　　　華　　　民　　　國　　九十三　　年　　 十二 　　月　　 十　　　日
                                   臺灣新竹地方法院交通法庭
                                       法  官    林昌義
右正本證明與原本無異。
如不服本判決，應於判決送達後十日內向本院提出上訴狀( 應附繕本 )，上訴於臺灣
高等法院。
                                       書記官    黃旭淑
中　　　華　　　民　　　國　　九十三　　年　　 十二 　　月　　 十　　　日
附錄本案論罪科刑法條全文：
刑法第二百八十四條
因過失傷害人者，處六月以下有期徒刑、拘役或五百以下罰金，致重傷者，處一年以
下有期徒刑、拘役或五百元以下罰金。
從事業務之人，因業務上之過失傷害人，處一年以下有期徒刑、拘役或一千元以下罰
金，致重傷者，處三年以下有期徒刑、拘役或二千元以下罰金。
